臺灣高等法院臺中分院刑事判決　　　　　　　　　　九十年度上易字第二五四號
　　上　訴　人
　　即　被　告　丁○○
右上訴人因贓物案件，不服臺灣彰化地方法院九十年度易字第一一八三號中華民國九
十年八月三十日第一審判決（起訴案號：臺灣彰化地方法院檢察署九十年度偵字第一
０一五號），提起上訴，本院判決如左：
    主      文
原判決撤銷。
丁○○無罪。
    理      由
一、公訴意旨略以：被告丁○○明知甲○○（檢察官另行通緝中）所欲販賣之自用小
    客車係以贓車之車身套換肇事車之引擎、車牌而成，竟於九十年一月二日，在彰
    化縣員林鎮第一市場，以新台幣（下同）十六萬元之價格向甲○○購買一輛自用
    小客車，並於當日交付六萬元及辦理過戶所須之身份證、印章予甲○○，甲○○
    乃於翌日即辦妥車牌號碼Ｒ九─五一八五號自用小客車之過戶手續，並於十幾天
    後以車牌號碼Ｒ九─五一八五號肇事車之引擎及車牌套裝在賴蘭鳳所失竊之車牌
    號碼ＢＮ─七九六０號之車身（該車係於九十年一月八日上午八時許，在彰化員
    林鎮○○路五一六號前失竊）交付給丁○○，丁○○再依約定交付餘款十萬元予
    甲○○。嗣於九十年一月二十九日下午五時三十分許，丁○○駕駛該車，在彰化
    縣大村鄉○○村○○路華德宮前，為警查獲，因認被告涉有刑法第三百四十九條
    第二項之故買贓物罪嫌云云。
二、按犯罪事實應依證據認定之，無證據不得推定其犯罪事實，刑事訴訟法第一百五
    十四條定有明文。又刑事訴訟法上所謂認定犯罪事實之證據，係指足以認定被告
    確有犯罪行為之積極證據而言，該項證據自須適合於被告犯罪事實之認定，始得
    採為斷罪資料；如未能發現相當證據，或證據不足以證明，自不能以推測或擬制
    之方法，以為裁判之基礎；告訴人之告訴係以使被告受刑事訴追為目的，是其陳
    述是否與事實相符，仍應調查其他之證據以資審認，最高法院二十九年上字第三
    一０五號、四十年台上字第八十六號分別著有判例可資參照。
三、上訴人即被告丁○○於本院審理時經傳未到，據其在本院調查中及原審對於右揭
    時、地買受前揭自用小客車之事實固坦承不諱，惟堅決否認有故買贓物犯行，辯
    稱：伊係第一次買車，因甲○○與伊兄乙○○是同學，信任朋友才未看車，並不
    知道甲○○所交付之該自用小客車車身係贓車等語。經查：
（一）右揭自用小客車之車身係車牌號碼ＢＮ─七九六０號自用小客車之車身，登記
      為丙○○之妻賴蘭鳳所有，於九十年一月八日上午八時許，在彰化縣員林鎮○○路五一六號前失竊，而該自用小客車之引擎及車牌則係購自車牌號碼Ｒ九─
      五一八五號之肇事車等情，業據被害人賴蘭鳳之夫丙○○指述屬實，核與證人
      陳偉鴻、魏科誌於警訊證述情節相符，並有南陽實業股份有限公司彰化分公司
      出具之證明書、彰化縣警察局車輛協尋、車牌失竊遺失（尋獲）電腦輪入單、
      贓物領據影本各一紙及照片二十三紙（影本）附卷可稽，是以該自用小客車確
      係以贓車之車身套換拼裝而成之盜贓物固屬無訛，惟被告於警訊、偵查、原審
      及本院調查中均堅稱購買時並不知該自小客車之車身是贓車等語（警訊卷第三
      頁、偵查卷第八頁、原審卷第十二頁、本院卷第二十四、二十七頁），核與證
      人即被告之兄乙○○於警訊證稱「是我介紹我弟弟丁○○向甲○○購買的」，
      「於九十年元月一日左右，在員林鎮一家ＫＴＶ介紹的，價錢約十五、六萬」
      ，「（問：你是否知道甲○○賣丁○○之Ｒ九－五一八五號小客車車身是贓車
      ？）我不知道。」（警訊卷第六、七頁），及於本院所證「是甲○○告訴我有
      一部車要賣，剛好我弟弟要買車，我就叫我弟弟過去看，當天甲○○還帶另一
      名年紀比較大的人去談」等情相符（本院卷第二十六頁），足見被告於購車時
      ，並不知渠所購買上開自小客車之車身是贓車，自難以甲○○所交付之上開自
      小客車是拼裝贓車，即遽認被告主觀上具有故買贓物之犯意。
（二）被告向甲○○購買右揭自用小客車時，並立有買賣契約書，並稱甲○○亦表示
      就該自小客車係向日豐行購買，分別有汽車賣契約書影本二份在卷可稽（本院
      卷第六、八頁），顯示被告向甲○○購買時，即有來源可循，非屬來歷不明之
      贓車，因而辦理過戶手續，並有行車執照影本附卷可稽，雖被告於偵查中供稱
      本件購車時未訂立契約云云（偵查卷第八頁），但無其他積極證據證明上開買
      賣契約書是偽造，故被告於偵查中所為上開之供述，尚難為不利於被告之證據
      。
（三）至被告以十六萬元購買上開自小客車，又未看車，即交付定金六萬元，及身份
      證、印章給甲○○辦理過戶等情，公訴人認不符一般購車手續云云，惟查，被
      告於警訊供稱「我所有的Ｒ九－五一八五號自小客車是我向我哥哥乙○○的朋
      友所購買，所以我不知道丙○○（即被害人賴蘭鳳之夫）所失竊自小客車車體
      會放置Ｒ九－五一八五號汽車引擎。」，「我是在九十年一月二日將現金伍萬
      元（應係陸萬元）及身份證交給我哥哥乙○○的朋友辦理過戶，至元月四日晚
      上該男子將身份證、印章交還給我，但他還未將車交給我，約十天後他才將車
      交給我，所以是不是該男子偷竊丙○○的汽車並將車身號碼變造為我有Ｒ九－
      五一八五號車身號碼交給我，我就不知道。」等語（警訊卷第三、四頁），於
      原審供稱「．．．而且是朋友，我很信任就沒有懷疑，所以我沒有詳查，便交
      了身份證及印章給甲○○去辦理輛過戶，九二年的喜美車市價是十六萬元左右
      ，我並有起疑」（原審卷十二頁），本院調查中亦供稱「．．他（指甲○○）
      告訴我價錢是十六萬元，我沒有看到車，當時路邊有一部同型的車，只是顏色
      不同，他指給我看，我有問中古車行，有比較便宜一點，但我相信朋友，比較
      不會有事故車，所以就買了」等語（本院卷第二十八頁），又甲○○為被告之
      兄乙○○之國中同學，已據證人乙○○於警訊及本院調查中證述屬實（見警訊
      卷第七頁、本院卷第二十九頁），基於朋友之信任，被告因而購買上開自小客
      車，縱未看車，難謂有何不合，且上開自小客車及失竊之車號ＢＮ－七九六０
      號自小客車均為一九九三年份（八十二年），排氣量為一九九七ＣＣ、三陽喜
      美之轎車，係屬中古車，被告於九十年一月間購買時，已使用約八年之久，衡
      情被告以十六萬元購買，亦難謂有違常情。
四、綜上所述，被告所辯堪可採信。此外，復查無其他積極證據足以證明被告有上揭
    犯行，自應為無罪之諭知。原審疏未詳察，遽予論罪科刑，尚有未洽，被告上訴
    意旨指摘原審判決不當，為有理由，應由本院將原判決撤銷改判，另為無罪之諭
    知。
五、被告經本院合法傳喚，無正當之理由不到庭，爰不待其陳述，逕行判決。
據上論斷，應依刑事訴訟法第三百六十九條第一項前段、第三百七十一條、第三百六
十四條、第三百零一條第一項，判決如主文。
本案經檢察官戊○○到庭執行職務。
中      華      民      國      九十一  年      二      月      十九    日
                                臺灣高等法院臺中分院刑事第十庭
    審判長法  官　林　照　明
                                            法　官　蔡　名　曜
                                            法　官　盧　江　陽
右正本證明與原本無異。
不得上訴。
                                            書記官  陳  妙  瑋
中      華      民      國      九十一  年      二      月      二十二  日
                                                                        Ａ
